臺灣高等法院刑事判決　　　　　　　　　　　　　　九十一年度上訴字第四一八號
　　上　訴　人
　　即　被　告　丁○○
　　指定辯護人　本院甲○辯護人
右上訴人因公共危險案件，不服臺灣台北地方法院九十年度訴字第三八七號，中華民
國九十一年一月十七日第一審判決（起訴案號：臺灣台北地方法院檢察署九十年度偵
字第五九一號）提起上訴，本院判決如左：
    主  文
原判決撤銷。
丁○○放火燒燬現供人使用之住宅，處有期徒刑柒年。
    事  實
一、丁○○基於放火燒燬現供人使用住宅之故意，攜帶家中之打火機一只、舊報紙數
    張，於民國八十九年十二月二十三日凌晨三時三十五分許，至台北縣石碇鄉烏塗
    村外楒仔腳（起訴書誤載為中楒仔腳）一之一號乙○○住宅之置物間，在該處以
    打火機點燃舊報紙燃燒屋內棉被，造成現供人使用之前開乙○○住宅之置物間迅
    速延燒並燒燬。適有附近工寮所有人高周義忠發現起火，而報警查辦。
二、案經乙○○告訴暨台北縣警察局新店分局報告台灣台北地方法院檢察署檢察官偵
    查起訴。
    理  由
一、訊據上訴人即被告丁○○對於在右揭時地放火之犯行坦承不諱，核與當時在場之
    目擊證人即附近工寮所有人高周義忠證述相符，復有照片十二幀附卷及打火機一
    個扣案可參。又被害人乙○○於平時仍係一直居住在案發之住宅內，復據證人即
    乙○○及乙○○之孫丙○○證述明確，是該處確係現供人使用之住宅。證人黃連
    春於原審雖表示，八十九年十二月二十三日凌晨當時曾尾隨被告前往乙○○之住
    宅，除聽聞高周義忠稱「連春的孩子」等話外，另聽聞高周義忠向被告說「你去
    放火，我就給你酒喝」云云。然則此項陳述業為證人高周義忠所否認，僅有表示
    「連春的兒子」，並未提及證人黃連春陳述之內容，被告亦為與高周義忠相同內
    容之陳述，況且參酌證人黃連春之證述及原審到現場勘驗之記錄及所攝相片，證
    人高周義忠與被告僅數步之距，而證人黃連春非但與被告相隔甚遠，甚且與高周
    義忠間尚隔著被告在中間，是證人黃連春能否聽聞證人高周義忠與被告間之對話
    已然有疑，豈會反而相距甚遠之證人黃連春能聽聞證人高周義忠之言語，而夾在
    其中之被告反而聽不見，此實與常情有違，是證人黃連春所為其曾在場及聽聞上
    情等陳述顯無足採。
二、縱令證人黃連春確曾於案發時在附近，然倘證人高周義忠曾為上開表示，則黃連
    春既已知其子有酒癮，為免鑄成大錯，聽得上情，怎會當場未出聲制止？尤有進
    者，當案發翌日員警到黃連春住處訪查被告時，黃連春於證人即員警王海高明確
    告知被告涉嫌放火之情形下及在現場進行調查時，黃連春亦在場，卻均未為上開
    表示，甚且在調查及偵查階段進行中均未見黃連春或被告曾為上述之表示（凡此
    均為證人黃連春所是認，復據證人王海高到庭證述明確），迺黃連春直至原審進
    行審理後相當時日始為上開證述，此等行逕顯與常情相違，益徵黃連春上開陳述
    顯係事後勾稽偏頗之詞而無足採。再者，案發當時時值深夜，依證人黃連春所述
    被告在當時始與其叔叔喝酒，在黃連春明知被告有酒癮，身體狀況不佳之情形下
    ，黃連春身為被告之父，在深夜中會關心被告而尾隨被告外出，但卻會放任被告
    在夜深人靜的情形下獨自在狹小的山路中行走十五分鍾而未予制止，亦不符經驗
    法則，是黃連春所述其曾在場云云，顯係犯後迥護被告之詞，殊無足採。綜上被
    告自承案發當時僅伊與高周義忠二人在場（見原審九十年十一月二十九日訊問筆
    錄），倘果係高周義忠欲放火，實無必要捨平常無他人在場之機會、反挑選有第
    三人在場之際為之；反觀被告於深夜自家中獨自在狹小的山路中行走十五分鐘至
    前開乙○○住宅，其動機實已可疑。
三、至被告雖另以心神喪失為抗辯，然查被告雖或在南光醫院時經診斷患有「器質性
    精神病」，並經被告提出診斷證明書為憑，然此項診斷證明書僅能證明被告在八
    十八年六月一日至八十八年七月一日間曾罹上開疾病而已，並不足為被告罹病後
    ，甚至在案發當時，是否係心神喪失或精神耗弱之證明。而經原審函請臺北市立
    療養院對於被告進行鑑定後，該院亦函覆被告「應答尚切題」，其作答「明顯有
    作偽之嫌」，「智能障礙之可能性偏低，較可能屬中下智能或以上程度」等，且
    明白表示「其涉案時之精神狀態並未達精神耗弱或心神喪失之程度」（參卷附該
    院九十年十一月七日北市療成字第九０六一０六五三００號精神鑑定報告書），
    足徵被告案發時之精神狀況，並未達心神喪失或精神耗弱之程度。是本件事證已
    臻明確，被告犯行洵堪認定，應依法論科。
四、核被告丁○○所為，係犯刑法第一百七十三條第一項之放火燒燬現供人使用之住
    宅罪。被告以一個放火行為同時燒燬住宅與該住宅內其他物品，應以保護社會公
    安法益為重，僅論以刑法第一百七十三條第一項之罪，不另成立刑法第一百七十
    五條第一項之罪（最高法院七十九年台上字第一四七一號判例參照）。
五、原審予以論罪科刑，固非無見，惟查扣案之打火機一個，為被告家中之物，已據
    被告於初次警訊、本院調查及審理時供明在卷，原審誤認係被告在乙○○住宅屋
    內取得，自有未合。被告上訴意旨，指摘原判決不當，雖無理由，但原判決既有
    上開可議之處，自應由本院撤銷改判。爰審酌被告與被害人素無仇恨，無故即隨
    意放火燒燬附近鄰居之住宅，罔顧他人生命財產之安全、所生危險殊大，惟現場
    被燒毀之住宅及其內物品價值不高，且為獨立建物，尚無延燒他人建物之虞，且
    被告犯罪後坦承犯行等一切情狀，量處如主文第二項所示之刑，以示懲儆。扣案
    之打火機雖為被告持以放火之物，然為被告家中之物，並無證據證明為被告所有
    ，不符刑法第三十八條第一項第二款沒收規定，本院自無從宣告沒收，附此說明
    。
據上論斷，應依刑事訴訟法第三百六十九條第一項前段、第三百六十四條、第二百九
十九條第一項前段、刑法第一百七十三條第一項，判決如主文。
本案經檢察官郭啟東到庭執行職務。
中      華      民      國      九十一      年      三      月    十三  日
                              臺灣高等法院刑事第二十一庭
                                  審判長法  官  葉  騰  瑞
                                        法  官  江  國  華
                                        法  官  莊  明  彰
右正本證明與原本無異。
如不服本判決應於收受送達後十日內向本院提出上訴書狀，其未敘述上訴之理由者並
得於提起上訴後十日內向本院補提理由書（均須按他造當事人之人數附繕本）。
                                        書記官  廖  嫣  雯
中      華      民      國      九十一      年      三      月    十四  日
附錄：本判決論罪科刑法條全文
刑法第一百七十三條
放火燒燬現供人使用之住宅或現有人所在之建築物、礦坑、火車、電車或其他供水、
陸、空公眾運輸之舟、車、航空機者，處無期徒刑或七年以上有期徒刑。
失火燒燬前項之物者，處一年以下有期徒刑、拘役或五百元以下罰金。
第一項之未遂犯罰之。
預備犯第一項之罪者，處一年以下有期徒刑、拘役或三百元以下罰金。
